【裁判字號】    88,訴,1765
【裁判日期】    890210
【裁判案由】    妨害自由
【裁判全文】
台灣台中地方法院刑事判決                        八十八年度訴字第一七六五號
    公  訴  人  臺灣臺中地方法院檢察署檢察官
    被      告  丙○○
    選任辯護人  李慶松  律師
    被      告  乙○○
右列被告因妨害自由案件，經檢察官提起公訴（八十八年度偵字第六七八五號、第一
六六三二號），本院判決如左：
    主  文
丙○○、乙○○被訴妨害自由部分均無罪。
其餘被訴傷害部分均不受理。
    理  由
一、公訴意旨略以：被告丙○○之前妻黃麗美曾將車號Ｈ七｜八二八六號小客車讓渡
    予告訴人甲○○，被告丙○○事後欲買回該車乃於八十七年十月三十日下午二時
    許與告訴人在台中市○○路○段一百五十五號逗茶小鎮紅茶店商討事宜，然因價
    錢未談攏，告訴人欲離去，詎被告丙○○竟與被告乙○○及另一不詳姓名男子，
    在紅茶店門口共同出手毆打告訴人，渠等三人又將告訴人強押上計程車限制其行
    動自由將之載至台中縣大肚山某處再次加以毆打，致告訴人之後頭部、右臉頰受
    有挫擦傷，因認被告丙○○、乙○○共同涉犯刑法第二百七十七條第一項、第三
    百零二條第一項之罪嫌。
二、
  (一)無罪部分：
    按犯罪事實應依證據認定之，無證據不得推定其犯罪事實；又不能證明被告犯罪
    者，應諭知無罪之判決，刑事訴訟法第一百五十四條、第三百零一條第一項分別
    定有明文；且認定不利於被告之事實，須依積極證據，苟積極證據不足為不利於
    被告事實之認定時，即應為有利於被告之認定，更不必有何有利之證據，有最高
    法院三十年上字第八一六號判例可資參照；再告訴人之告訴，係以使被告受刑事
    訴追為目的，是其陳述是否與事實相符，仍應調查其他證據以資審認，亦有最高
    法院五十二年度台上字第一三００號判例可考。本案公訴人認被告丙○○、乙○
    ○涉犯刑法第三百零二條第一項妨害自由罪嫌，無非以告訴人之指述及大肚山現
    場圖照片等資為論據。訊據被告丙○○、乙○○均否認有何妨害自由犯行，被告
    丙○○辯稱：伊並未強押告訴人上計程車，是因要向告訴人買回其前妻黃麗美賣
    與告訴人之車牌號碼Ｈ七─八二八六號自用小客車，始與告訴人約在台中市○○
    路○段一五五號逗茶小鎮紅茶店商談，後因所帶的錢不夠才請被告乙○○帶錢過
    來，然因被告乙○○所籌之錢僅三萬元，尚不足以支付，才請告訴人與其一起回
    住處拿，伊並未妨害告訴人自由等語。被告乙○○則辯稱：是被告丙○○請伊拿
    錢至逗茶小鎮紅茶店，因錢數不夠，其才與被告丙○○及告訴人一起回被告丙○
    ○住處拿錢等語。經查，(一)本件公訴人起訴認被告丙○○、乙○○涉犯妨害自由
    ，經查全卷資料除告訴人之指述及其後在偵查中所提出之大肚山某處之照片八張
    外，並無其他可資佐證告訴人所指述之事實為真之積極證據可供本院審認，是依
    前揭判意例之意旨，自仍應調查其他證據，尚不得遽以告訴人惟一之指述而為論
    罪之依據。(二)告訴人與被告丙○○至被告住處附近後，被告丙○○即交付車款七
    萬五千元，業據被告丙○○、乙○○供述甚明，且為告訴人所自承，並有被告丙
    ○○與告訴人所簽立之收據一件附卷可稽，是此部分之事實應可認定；若謂被告
    丙○○、乙○○確有妨害自由之犯行，則其二人豈非強押告訴人至被告丙○○住
    處後交款與告訴人，妨害自由之目的在付款與告訴人，顯與社會生活經驗相悖。
    (三)告訴人於八十七年十月三十日與被告丙○○、乙○○前住被告丙○○住處後，
    於同日晚上尚因告訴人前曾於八十七年五月八日晚上十時許毆打被告丙○○之女
    兒，被告丙○○乃要求告訴人立約保證其女如有因告訴人之毆打致有身心上之後
    遺症，告訴人應負損害賠償之義務，而立有保證履行契約書一件，且其二人商談
    及簽約時係在台中市警察局第四分局春社派出所為之，為被告丙○○、乙○○一
    再供述，並為告訴人所自承，且經證人即該分局春社派出所員警廖本農於檢察官
    訊問時到庭結證屬實（見偵查卷第二十五頁背面以下），並有被告丙○○與告訴
    人所立之保證履行契約書一件在卷可證；果告訴人確因被告丙○○、乙○○二人
    有妨害自由之行為而與之同往，則於告訴人與被告丙○○、乙○○二人前往台中
    市第四分局春社派出所時即可逕向該所員警報案，而毋需等到隔日（即八十七年
    十月三十一日）晚上十時四十分始到台中市警察局第五分局文昌派出所報案，其
    告訴人所指即非無瑕疵而全無可疑之處；且被告丙○○、乙○○二人若確有妨害
    告訴人自由之犯行，又豈會自行帶告訴人前往派出所，而予告訴人報警脫困之機
    會。綜上，本案尚難僅依告訴人之指述即為不利於被告事實之認定，其被告丙○
    ○、乙○○所辯無妨害自由犯行等語，非不可採；依前揭法律規定及判例意旨，
    於積極證據不足為不利於被告事實之認定時，即應為有利於被告事實之認定；此
    外，本院復查無其他積極之證據，足認被告丙○○、乙○○確有如公訴人所指此
    部分妨害自由之犯行，為不能證明被告丙○○、乙○○犯罪，自均應諭知無罪之
    判決。
  (二)不受理部分：
    按告訴乃論之罪，其告訴經撤回者，應諭知不受理之判決，刑事訴訟法第三百零
    三條第三款定有明定。本件被告丙○○、乙○○經檢察官以刑法第二百七十七條
    第一項普通傷害罪提起公訴之部分，依照同法第二百八十七條前段規定係屬告訴
    乃論之罪；茲經告訴人於第一審辯論終結前即本院八十九年一月二十六日審理時
    當庭撤回告訴，依前揭規定，被告丙○○、乙○○被訴普通傷害部分，即應諭知
    不受理之判決。
據上論斷，應依刑事訴訟法第三百零一條第一項、第三百零三條第三款，判決如主文
。
中      華      民      國      八十九      年      二    月十      日
                                      臺灣臺中地方法院刑事第六庭
                                          法  官  林  源  森
右正本證明與原本無異。
如不服本判決，應於送達後十日內向本院提出上訴狀（須附繕本），上訴於台灣高等
法院台中分院。
                                          書記官
中      華      民      國      八十九      年      二    月    十      日


司法院資訊處製作；財團法人民間司法改革基金會備份。
